臺灣嘉義地方法院刑事判決
108年度訴字第811號
公  訴  人  臺灣嘉義地方檢察署檢察官
被      告  羅煜凱



選任辯護人  詹忠霖律師
上列被告因違反毒品危害防制條例案件，經檢察官提起公訴（10
8年度偵字第6699號），本院判決如下：
    主  文
羅煜凱犯如附表所示之罪，各處如附表所示之刑及沒收。應執行
有期徒刑貳年。
    犯 罪 事 實
一、羅煜凱明知愷他命、4-甲基甲基卡西酮均具有成癮性、濫用
    性及對社會危害性，均為毒品危害防制條例第2條第2項第3
    款所定之第三級毒品，不得非法販賣，竟意圖營利，分別為
    下列犯行：
（一）基於販賣第三級毒品4-甲基甲基卡西酮之犯意，持其所有
      之IPHONE 6S行動電話1支，以通訊軟體Facetime與黃宇賢
      聯絡後，先於民國108年8月3日晚上8時許，在嘉義縣中埔
      鄉後庄軍輝路，向黃宇賢（綽號「峯」）以每包新臺幣（
      下同）200元之價格，販入摻有第三級毒品4-甲基甲基卡
      西酮之粉紅、條紋、方塊惡魔毒品咖啡包共200包後，以
      供自己施用及販賣，再持上開行動電話，以Facetime與吳
      建志聯繫，於同年月5日下午2時8分許，在嘉義市○區○○路
      000號「湯師傅火鍋店」前其駕駛之自小客車上，以每包3
      00元之價格，販賣上開摻有4-甲基甲基卡西酮之方塊惡魔
      毒品咖啡包2包與吳建志。
（二）基於販賣第三級毒品愷他命之犯意，持上開行動電話，以
      Facetime與黃宇賢聯絡後，先於108年7月下旬，在嘉義縣
      中埔鄉後庄軍輝路，向黃宇賢以3萬元之價格，販入第三
      級毒品愷他命30公克1大包後，以供自己施用及販賣，再
      持上開行動電話，以Facetime與吳建志聯繫，於108年8月
      11日晚上10時許，在址設嘉義市○區○○路000號之溫莎堡經
      絡芳療會館，同時以4,500元之價格，販賣重量4公克之愷
      他命1包，及以2,500元之價格，販賣如上（一）販入之摻
      有4-甲基甲基卡西酮之方塊惡魔咖啡包10包與吳建志。
二、嗣為警於108年8月15日下午3時22分許，持搜索票至嘉義市○
    區○○路000號2樓A室之羅煜凱居所，扣得販賣剩餘之粉紅惡
    魔毒品咖啡包144包（驗餘淨重共1,284.64公克）、條紋惡
    魔毒品咖啡包20包（驗餘淨重共166.59公克）、方塊惡魔毒
    品咖啡包2包（驗餘淨重共15.69克）、愷他命6包（驗餘淨
    重共18.547公克）、愷他命1罐（驗餘淨重0.39公克），供
    販賣毒品使用之電子磅秤1台、K盤2個（含卡片2張）、夾鏈
    分裝袋1包（內含84小包）、IPHONE 6S行動電話1支（無SIM
    卡），及與本案無關之K菸1支、藍色、紅色搖頭丸各4顆、I
    PHONE XS行動電話1支(含0000000000號SIM卡)及現金65萬元
    。
三、案經嘉義縣警察局朴子分局報告臺灣嘉義地方檢察署檢察官
    偵查起訴。
    理  由
一、證據能力
　　被告以外之人於審判外之陳述，雖不符刑事訴訟法第159條
    之1至第159條之4之規定，而經當事人於審判程序同意作為
    證據，法院審酌該言詞陳述或書面陳述作成時之情況，認為
    適當者，亦得為證據，刑事訴訟法第159條之5第1項定有明
    文。查檢察官、被告羅煜凱及其辯護人於言詞辯論終結前，
    對於下述本院採為認定犯罪事實依據之各項證據之證據能力
    ，均同意有證據能力，本院審酌該等證據之取得過程並無瑕
    疵，與本案待證事實間亦具有相當之關聯性，以之為本案證
    據並無不當，自得採為本件認定事實之基礎，先予說明。
二、上揭犯罪事實，業據被告於警詢、偵查及本院審理時均坦承
    不諱（警卷第3-10頁、偵卷第75-80頁、本院卷一第92-94、
    153-155、209-221頁、本院卷二第162、176-177頁），核與
    證人吳建志於警詢及偵查中之證述大致相符（警卷第13-19
    、21-23頁、偵卷第105-107頁）。並有搜索扣押筆錄2份、
    搜索票、所有權拋棄切結書、内政部警政署刑事警察局108
    年10月3日刑鑑字第1080082836號鑑定書、高雄市立凱旋醫
    院108年10月1日高市凱醫驗字第61452號、108年11月27日高
    市凱醫驗字第62221號、109年1月30日高市凱醫驗字弟62976
    號濫用藥物成品檢驗鑑定書各1份、查獲及扣案物品照片33
    張、被告與證人吳建志交易照片5張、證人吳建志販賣毒品
    照片1張、證人吳建志扣案物品及手機微信對話紀錄翻拍照
    片8張、被告指認與黃宇賢交易毒品現場照片3張、扣案夾鏈
    袋照片1張附卷可憑（警卷第31-37、53、55-59、67、69-10
    1、103-107、109、111-117頁、偵卷第119-123頁、本院卷
    一第43、55-59、97、223頁），復有粉紅惡魔毒品咖啡包14
    4包（驗餘淨重共1,284.64公克）、條紋惡魔毒品咖啡包20
    包（驗餘淨重共166.59公克）、方塊惡魔毒品咖啡包2包（
    驗餘淨重共15.69克）、愷他命6包（驗餘淨重共18.547公克
    ）、愷他命1罐（驗餘淨重0.39公克）、電子磅秤1台、K盤2
    個（含卡片2張）、夾鏈分裝袋1包（內含84小包）、IPHONE
     6S行動電話1支（無SIM卡）扣案可證。
三、另被告販賣給證人吳建志之惡魔毒品咖啡包及愷他命雖未扣
    案，然由販賣剩餘之同一批扣案物品及惡魔毒品咖啡包，各
    驗出第三級毒品成分，應可推認販賣給證人吳建志之毒品，
    亦均含有第三級毒品成分。
四、至公訴意旨雖認被告於108年7月中旬販入方塊惡魔毒品咖啡
    包20包後，又於108年8月3日販入粉紅、條紋惡魔毒品咖啡
    包，共220包等語。然此與被告於本院準備程序及審理時均
    陳稱：惡魔毒品咖啡包，全部都是同一時間向黃宇賢購買，
    共買了200包等語有所不符（本院卷一第92頁、本院卷二第1
    62、177頁）。而卷內除被告之上開陳述外，並無其他資料
    可佐，且扣案之惡魔毒品咖啡包數量不到200包，是依有疑
    唯利被告原則，應認本案之惡魔毒品咖啡包，係被告1次性
    購入200包。公訴意旨另雖認扣案之愷他命，及販賣與證人
    吳建志之愷他命，係不同次販入等語。然被告陳稱愷他命均
    為同一次販入（本院卷一第92-93頁、本院卷二第162、176
    頁），而卷內並無被告係分次販入愷他命之證據，且係於販
    賣與證人吳建志後，始遭查獲，依有疑唯利被告原則，應認
    扣案之愷他命及販賣與證人吳建志之愷他命，係被告1次性
    購入。
五、又被告上開2次販賣第三級毒品犯行，雖因未當場查獲販毒
    事實，無帳冊以供比對，無從查知其販賣毒品之確實數量及
    純度，致無從精確算知其販售毒品愷他命、4-甲基甲基卡西
    酮所獲利潤之數額。然毒品交易行為極具風險，如未有利可
    圖或有特殊情況，衡情應無甘冒重刑追訴之虞。況被告於本
    院準備程序及審理時自承：犯罪事實欄一、（一）我向黃宇
    賢買咖啡包，1包200元，我賣給吳建志2包600元；犯罪事實
    欄一、（二），我賣愷他命跟咖啡包給吳建志各賺500元等
    語（警卷第7頁、本院卷一第93頁、本院卷二第177頁），可
    證被告係從販入與賣出之量價差異汲取利潤，其上開2次販
    賣第三級毒品主觀上均具營利之意圖，至為灼然。是本件事
    證明確，被告犯行均堪認定，應依法論科。
六、論罪科刑
（一）被告行為後，毒品危害防制條例第4條第3項、第17條第2
      項於109年1月15日修正公布，於同年7月15日施行。修正
      前該條項分別規定「製造、運輸、販賣第三級毒品者，處
      七年以上有期徒刑，得併科新臺幣七百萬元以下罰金」、
      「犯第四條至第八條之罪於偵查及審判中均自白者，減輕
      其刑」，修正後則分別規定「製造、運輸、販賣第三級毒
      品者，處七年以上有期徒刑，得併科新臺幣一千萬元以下
      罰金」、「犯第四條至第八條之罪於偵查及歷次審判中均
      自白者，減輕其刑」，提高罰金刑之刑度，且偵審自白減
      刑之要件規定為「歷次審判中均自白」較嚴格，自有新舊
      法比較之必要，經比較結果，均應適用修正前之毒品危害
      防制條例第4條第3項、第17條第2項規定較有利於被告。
      依刑法第2條第1項前段規定，應適用修正前之各該規定論
      處。
（二）按意圖營利而販入毒品後，第一次販賣予他人之行為，乃
      接續原先販入之犯意而為，應認基於單一犯意之接續行為
      ，只能就其販入及出賣毒品，論以販賣既遂之實質一罪。
      至意圖營利而販入毒品後之多次出賣行為，於審究各該行
      為實施犯罪之結果時，自應就第二次以後之出賣行為係屬
      既遂或未遂，以為認定（最高法院102年度台上字第414號
      判決意旨參照）。次按以營利為目的販入毒品，經多次販
      賣後，持有剩餘毒品被查獲，其各次販賣毒品行為，固應
      併合處罰，惟該持有剩餘毒品之低度行為，應僅為最後一
      次販賣毒品之高度行為所吸收，不另論罪。則就該查獲之
      剩餘毒品，祇能於最後一次之販賣毒品罪宣告沒收銷燬，
      不得於各次販賣毒品罪均宣告沒收銷燬（最高法院100年
      度台上字第5655號、99年度台上字第7號、99年度台上字
      第676號判決意旨參照）。
（三）核被告如犯罪事實欄一、（一）、（二）所為，均係犯修
      正前毒品危害防制條例第4條第3項販賣第三級毒品罪。被
      告於販入愷他命、摻有4-甲基甲基卡西酮之惡魔毒品咖啡
      包之始即有販賣以營利之意圖，業經被告於審理時供陳在
      卷（本院卷二第176頁）。又被告如犯罪事實欄一、（一
      ）所示第1次出賣摻有第三級毒品4-甲基甲基卡西酮之惡
      魔毒品咖啡包與吳建志之行為，及如犯罪事實欄一、（二
      ）所示第1次出賣第三級毒品愷他命與吳建志之行為，分
      別均係接續原先販入之犯意而為，應認基於單一犯意之接
      續行為，只能就其販入及出賣第三級毒品，各論以販賣既
      遂之實質一罪。公訴意旨認被告分別販入愷他命、摻有4-
      甲基甲基卡西酮之惡魔毒品咖啡包之行為，應分別論以2
      次販賣第三級毒品未遂，並與上開2次販賣第三級毒品罪
      分論併罰，尚有未洽。又被告販賣後持有第三級毒品之行
      為，為其販賣行為所吸收，不另論罪。其所犯2次販賣第
      三級毒品罪，犯意各別，行為互殊，應予分論併罰。
（四）毒品危害防制條例第17條第1項之適用：　　　
　　　被告於警詢時供出本件2次販賣毒品之來源均為黃宇賢，
      而黃宇賢於被告本件2次販賣毒品與證人吳建志前，有販
      賣愷他命、摻有4-甲基甲基卡西酮之惡魔咖啡包與被告之
      行為，業經檢察官以108年度偵字第6919、7236、9183、9
      493、9898、10005號提起公訴，而員警係在被告居所扣得
      上開毒品後，詢問被告毒品來源，經被告表示係向綽號「
      峯」之男子購買，並提供該男子之Facetime帳號，員警因
      而循線查獲黃宇賢，於被告指認黃宇賢前，員警並不知悉
      黃宇賢有販賣毒品與被告之行為等情，有上開起訴書、員
      警職務報告各1份在卷可查（本院卷一第79-85、367頁）
      。是以黃宇賢係因被告供出而查獲乙情，應可認定，爰就
      其2次販賣第三級毒品犯行部分，均依毒品危害防制條例
      第17條第1項減輕其刑。
（五）修正前毒品危害防制條例第17條第2項之適用：
    　按毒品危害防制條例第17條第2項為例，其規定犯同條例
      第4條至第8條之罪於偵查及審判中均自白者，減輕其刑，
      係為鼓勵此類犯罪行為人自白、悔過，並期訴訟經濟、節
      約司法資源而設。其中所謂「自白」，係指被告或犯罪嫌
      疑人對自己之犯罪事實全部或主要部分為肯定供述之意。
      於毒品案件而言，販賣毒品與無償轉讓、合資購買、幫助
      他人施用毒品或與他人共同持有毒品，係分屬不同之犯罪
      事實，倘被告或犯罪嫌疑人供稱係為他人購買毒品，自難
      認已就販賣毒品之事實為自白，要無前揭減刑規定之適用
      。且行為人主觀上有無營利之意圖，乃販賣、轉讓毒品、
      為他人購買毒品而成立幫助施用毒品等犯罪之主要分際，
      亦為各該犯罪異其刑罰輕重之評價原因，屬販賣毒品犯罪
      之重要主觀構成要件事實，如被告或犯罪嫌疑人就販賣毒
      品犯罪之營利意圖未作供認，即難謂已就販賣毒品之犯行
      有所自白（最高法院109年度台上字第4986號判決意旨參
      照）。被告就上開2次販賣第三級毒品行為，於偵查及本
      院審理時均坦承犯行，業如上述，爰均依修正前毒品危害
      防制條例第17條第2項減輕其刑，並遞減之。
（六）爰審酌被告無視於國家杜絕毒品危害之禁令，竟為圖不法
      利益，販賣第三級毒品與他人，對於國民健康及社會秩序
      之危害非輕，法治觀念已有嚴重偏差，足以使施用者導致
      生理及心理毒害，形成生理成癮性及心理依賴性；其均坦
      承犯行，並非販賣毒品大盤或中盤商，本件販賣毒品之獲
      利尚非甚鉅，實際售出之毒品數量較諸販毒集團亦屬零星
      小額，對社會造成之不良影響亦無法與之比擬之犯罪情節
      及對法益之侵害程度；被告自陳大學肄業之智識程度，未
      婚，之前與父母、兄弟同住，在家裡麵攤幫忙，經濟普通
      等一切情狀，分別量處如附表所示之刑，及考量其犯罪手
      段、情節、販賣對象僅1人等節定其應執行之刑。
七、沒收部分
（一）扣案之IPHONE 6S行動電話1支，為被告用以聯繫販賣毒品
      所使用之犯罪工具；電子磅秤1台、K盤2個（含卡片2張）
      、夾鏈分裝袋1包（內含84小包），均係用以分裝毒品以
      供販賣，夾鏈袋則尚未使用乙情，業據被告於本院準備程
      序時自陳在卷（本院卷一第93頁），除夾鏈分裝袋部分，
      應依刑法第38條第2項前段規定宣告沒收外，其餘上開物
      品，均應於各該次犯行主文欄下，依毒品危害防制條例第
      19條第1項宣告沒收之。
（二）未扣案如犯罪事實欄一、（一）之販賣毒品所得600元、
      如犯罪事實欄一、（二）之販賣毒品所得7千元，分別均
      係其所有之犯罪所得，依刑法第38條之1第1項前段規定，
      分別宣告沒收之，於全部或一部不能沒收或不宜執行沒收
      時，應依同條第3項規定，各追徵其價額。
（三）扣案之愷他命6包、1罐、摻有4-甲基甲基卡西酮之惡魔毒
      品咖啡包166包，含有毒品危害防制條例所稱之第3級毒品
      ，均屬違禁物，均依刑法第38條第1項規定，於犯罪事實
      欄一、（二）之最後一次販賣第三級毒品罪部分，宣告沒
      收。
（四）被告於本院準備程序時陳稱：扣得的K菸1支是我自己要吃
      的，我自己把從黃宇賢賣給我的愷他命作成菸的，K菸是
      要施用的。藍色及紅色藥丸各4顆，是我打算買來自己施
      用。另一支有SIM卡的APPLE手機是我拿來跟家人朋友聯絡
      的，沒有用來聯絡跟毒品有關的事情。65萬元是我父親的
      錢，不是我販賣毒品的所得等語（本院卷一第93頁）。卷
      內復無證據證明上開物品與本件販賣毒品犯行有關，故就
      K菸1支、藍色、紅色搖頭丸各4顆、IPHONE XS行動電話1
      支（含0000000000號SIM卡）及現金65萬元，均不予宣告
      沒收。
據上論斷，應依刑事訴訟法第299條第1項前段，修正前毒品危害
防制條例第4條第3項、第17條第2項、毒品危害防制條例第17條
第1項、第19條第1項，刑法第2條第1項前段、第11條、第51條第
5款、第38條第1項、第2項前段、第38條之1第1項前段、第3項，
判決如主文。
本案經檢察官李鵬程提起公訴，檢察官楊麒嘉到庭執行職務。
中　　華　　民　　國　　110 　年　　4 　　月　　15　　日
                  刑事第八庭  審判長法　官　謝其達
　　　　　　　　　　　　　　　　　　法　官  盧伯璋
　　　　　　　　　　　　　　　　　　法　官  鄭諺霓
以上正本證明與原本無異。
如不服本判決應於收受判決後20日內向本院提出上訴書狀，並應
敘述具體理由；其未敘述上訴理由者，應於上訴期間屆滿後20日
內向本院補提理由書（均須按他造當事人之人數附繕本）「切勿
逕送上級法院」。
中　　華　　民　　國　　110 　年　　4 　　月　　15　　日
                                    書記官　李玫娜
附錄論罪法條
修正前毒品危害防制條例第4條第3項
製造、運輸、販賣第三級毒品者，處7年以上有期徒刑，得併科
新臺幣7百萬元以下罰金。
附表：
犯罪事實 所處之刑及沒收 如犯罪事實欄一、（一） 羅煜凱販賣第三級毒品，處有期徒刑1年4月。扣案之IPHONE 6S行動電話1支、電子磅秤1台、K盤2個（含卡片2張）、夾鏈分裝袋1包（內含84小包），均沒收之。未扣案之犯罪所得新臺幣600元沒收之，於全部或一部不能沒收或不宜執行沒收時，追徵其價額。 如犯罪事實欄一、（二） 羅煜凱販賣第三級毒品，處有期徒刑1年5月。扣案之IPHONE 6S行動電話1支、電子磅秤1台、K盤2個（含卡片2張）、夾鏈分裝袋1包（內含84小包）、粉紅惡魔毒品咖啡包144包（驗餘淨重共1,284.64公克）、條紋惡魔毒品咖啡包20包（驗餘淨重共166.59公克）、方塊惡魔毒品咖啡包2包（驗餘淨重共15.69克）、愷他命6包（驗餘淨重共18.547公克）、愷他命1罐（驗餘淨重0.39公克），均沒收之。未扣案之犯罪所得新臺幣7千元沒收之，於全部或一部不能沒收或不宜執行沒收時，追徵其價額。